臺灣花蓮地方法院民事判決
110年度訴字第335號
原      告  杜定忠  
訴訟代理人  林國泰律師
複  代理人  劉彥廷律師
被      告  奕捷建設有限公司


法定代理人  白憲宗  
訴訟代理人  簡燦賢律師
            林怡君律師
上列當事人間請求返還價金事件，本院於民國111年10月5日言詞
辯論終結，判決如下：
    主      文
被告應給付原告新臺幣(下同）200萬元，及自民國110年7月23日
起至清償日止，按週年利率百分之5計算之利息。
訴訟費用由被告負擔。
本判決於原告以67萬元供擔保後，得假執行。被告如以200萬元
供擔保後，得免假執行。　　
    事實及理由
一、原告主張：
　㈠緣原告於民國109年11月30日向被告購買坐落花蓮縣○○鄉○○段
    00○00地號上之「雲夢苑華廈」預售屋建案(下稱系爭建案)
    編號B棟3、4樓靠南埔一街側房屋各1戶，約定總價金新臺幣
    (下同)1,250萬元(即每戶625萬元），雙方簽立不動產預購
    契約書2份(下稱系爭契約1、2)。原告並已向被告繳交訂金
    及第一期款共200萬元(即每戶之訂金、第一期款分別為10萬
    元、90萬元)。
  ㈡嗣原告發現系爭契約1、2之內容與內政部公告之預售屋買賣
    定型化契約應記載及不得記載事項之內容，有不少未符之約
    定，兩造並未依行政院公布預售屋買賣定型化契約應記載事
    項，清楚特定買賣標的物及面積，也未有房屋預定委建契約
    ，系爭契約1、2難謂已成立。
　㈢況系爭契約1、2縱已成立，然因原告未妥善規劃自身退休財
    務運用，如繼續購買系爭建案，恐日後發生財務問題，遂透
    過被告之會計兼工地助理鄭伊吟與被告聯繫並協商後，經被
    告負責人白憲忠表示同意雙方無條件解約，嗣原告於110年3
    月10日前往被告公司與白憲忠見面後，經白憲忠再次確認兩
    造無條件解約，並明確同意返還原告已繳納之200萬元價金
    。詎料，被告竟以其近期資金支出較大為由，遲遲未返還，
    嗣經花蓮市調解委員會及吉安鄉調解委員會進行調解時，被
    告竟改口僅願意返還100萬元價金。為此，爰依民法第179條
    、第259條第1、2款規定，提起本件訴訟等語。
  ㈣並聲明：⒈被告應給付原告200萬元，及自起訴狀繕本翌日起
    至清償日止，按年息5%計算之利息。⒉原告願供擔保，請准
    宣告假執行。
二、被告則以：　
  ㈠兩造簽訂系爭契約1、2時，確實有將室內坪數及公共設施比
    例清楚說明，被告並無任何違反契約之處，原告主張解除契
    約，並無理由。
　㈡原告與被告負責人白憲宗見面後，因被告要求系爭建案銷售
    完畢後(包括原告所訂的二間房屋授權被告銷售完畢)，才返
    還價金，但未經原告同意，是兩造對於解除契約之條件及返
    還價金之時間均未達成合意。
　㈢鄭伊吟本身即是仲介之人，並非代表被告銷售或有權決定契
    約簽訂或解除之人。事實上，鄭伊吟也未真正詢問白憲忠之
    意見及事實，僅因其為介紹原告購買系爭建案之仲介，其與
    原告間之對話內容均係搪塞原告而已。
　㈣並為答辯聲明：⒈原告之訴駁回。⒉如受不利判決，請准提供
    擔保免為假執行。
三、本件不爭執事項：(見本院卷第262-263頁)
　㈠原告於109年11月30日向被告購買系爭建案編號B棟3、4樓靠
    南埔一街側房屋各1戶，約定總價金1250萬元(即每戶625萬
    元），雙方並簽立系爭契約1、2，原告並已向被告繳交訂金
    及第一期款共200萬元(即每戶之訂金、第一期款分別為10萬
    元、90萬元)。
  ㈡鄭伊吟擔任被告會計兼工地助理，原告向被告購買系爭建案
    由鄭伊吟經手銷售，嗣鄭伊吟於110年8月已自被告離職。
  ㈢原告曾於110年3月10日前往被告公司與負責人白憲忠見面，
    商談退款事宜。
  ㈣本院卷第177-203頁之LINE對話截圖內容（下稱系爭LINE對話
    )，為原告與鄭伊吟間就本件預售屋買賣糾紛之完整LINE對
    話。
四、本件爭點：
  ㈠系爭契約1、2是否合法成立？
  ㈡若已成立，兩造有無協議由被告退款200萬元辦理退戶？若有
    ，然因對還款期限有爭議，是否會影響退款的合意？
五、本院之判斷：　　
  ㈠系爭契約1、2已合法成立，原告不得依民法第179條請求返還
    已給付之價金。
　  ⒈按稱買賣者，謂當事人約定一方移轉財產權於他方，他方
      支付價金之契約。當事人就標的物及其價金互相同意時，
      買賣契約即為成立，民法第345條定有明文。
　  ⒉經查，原告於109年11月30日向被告購買系爭建案編號B棟3
      、4樓靠南埔一街側房屋各1戶，約定總價金1250萬元(各
      為625萬元），雙方並簽立系爭契約1、2。原告已依系爭
      契約1、2之付款條件向被告各繳納訂金10萬元及第一期款
      項90萬元，共計200萬元等情，已如上揭三、㈠所述。是兩
      造確有就系爭建案成立預售屋買賣契約，並簽立系爭契約
      1、2為憑據。雖系爭契約1、2就預售屋之細節未為詳細約
      定，但就買賣標的、每戶價金及購買樓層、戶數均已特定
      ，足證兩造間就系爭建案成立預售屋買賣契約。
　　⒊雖原告主張系爭契約1、2有違反「預售屋買賣定型化契約
      應記載及不得記載事項」（下稱預售屋契約規範）之情事
      ，故契約未成立等語。惟本院認為依消費者保護法第12條
      第1項之規定，可知定型化契約之「條款」違反誠信原則
      ，對消費者顯失公平者，消費者得主張該「條款」為無效
      ，並非未依預售屋契約規範所擬定之定型化契約，均歸無
      效。而系爭契約1、2縱有如原告所述違反預售屋契約規範
      之情事，惟仍不影響兩造間已就系爭建案買賣之必要之點
      達成合意，並成立預售屋買賣契約，原告僅得以違反預售
      屋契約規範為由，主張系爭契約1、2之個別「條款」為無
      效，或主張系爭契約1、2有解約事由，要難逕認系爭契約
      1、2係屬「無效」或有「未成立」之情事。
　　⒋系爭契約1、2既已成立，於其效力解消前，被告保有原告
      所繳交之200萬元，即有法律上原因，自非不當得利，原
      告自不得依民法第179條之規定請求返還。
  ㈡兩造就系爭契約1、2確已達成解約合意，並協議於110年4月
    由被告簽發票據退款200萬元予原告辦理退戶。
　　⒈按契約解除時，當事人雙方回復原狀之義務，除法律另有
      規定或契約另有訂定外，由他方所受領之給付物，應返還
      之；受領之給付為金錢者，應附加自受領時起之利息償還
      之，民法第259條第1款、第2款分別定有明文。
　  ⒉原告主張兩造已合意解除系爭契約1、2，被告並同意返還
      已付200萬元之訂金等情，雖為被告所否認。惟查，原告
      於系爭契約1、2簽約後，因考量其未妥善規劃自身退休財
      務運用，恐日後發生財務問題，遂透過鄭伊吟與被告聯繫
      並協商退戶，而經被告負責人白憲忠表示同意無條件解約
      ，原告即於110年3月10日前往被告公司與白憲忠見面洽談
      細節，嗣白憲忠曾向鄭伊吟表示其會儘快處理退款予原告
      之事宜等情，業為證人鄭伊吟到庭結證屬實，復有系爭LI
      NE對話附卷可證。另參酌被告並不否認原告曾前往被告公
      司與白憲忠見面洽談退戶事宜，及原告於此次會談後，曾
      於同日傳送內容為：「感恩！白董有說四月中旬會還我。
      」之LINE簡訊予鄭伊吟；嗣為確定何時可取得退款支票，
      而於3月14日、29日陸續傳送內容為：「鄭伊吟妹子：3月
      10日白董事長當面告訴我4月中會把預購屋200萬元的款項
      退還給我，那我是4月15日到公司拿嗎？票期是4月20日或
      者是4月30日。」、「上次LINE你，有詢問你4月中幾號去
      公司拿票，你都沒回，白董有說4月中200萬，會開票退還
      給我，現已是月中了，星期一我直接去公司拿票嗎？」等
      LINE簡訊予鄭伊吟，鄭伊吟則回覆以：「我詢問後再跟你
      說喔」、「白董這邊還沒把票給我，禮拜一我會詢問他，
      請他下來花蓮一趟。」、「他票就沒給我啊，不是白董授
      權我就能自己開票給你，我想請他下花蓮處理你的事情。
      」等語；嗣鄭伊吟於4月28日傳送內容為：「白董會請律
      師LINE一張退戶協議書給你，再麻煩你明天轉LINE給我。
      」之LINE簡訊予原告，再於5月3日傳送檔名為「退戶協議
      書杜定忠.pdf」檔案予原告等情，有系爭簡訊附卷可證（
      見本院卷第187-203頁)。本院綜合上情，認為倘被告負責
      人白憲忠未於3月10日允諾於111年4月中旬退款，原告豈
      有可能持續近乎糾纏地似向鄭伊吟確定開票時間，鄭伊吟
      又何可能回應原告其已持續聯繫白憲忠，並請原告安心等
      語，嗣並傳送檔名為「退戶協議書杜定忠.pdf」檔案予原
      告簽署？原告徒以鄭伊吟為介紹原告購買系爭建案之仲介
      ，其與原告間之對話內容均係搪塞原告而已等語置辯，惟
      未提出何證據以實其說，自難逕採。
　　⒊綜上，足認兩造於111年3月10日已達成退戶合意，由被告
      於111年4月中旬簽發票據退款200萬元予原告辦理退戶。
      從而，自難僅因被告嗣後反悔，而認無此合意。　　
六、綜上所述，系爭契約1、2既已解除，並約定由被告於110年4
    月中旬退款200萬元予原告。從而，原告自得依民法第259條
    第2款規定，請求被告返還受領之價金。又本件原告請求自
    起訴狀繕本送達之翌日即110年7月23日(見本院卷第71頁）
    起算法定遲延利息，相較於民法第259條第2款所定原告得請
    求附加自受領時起之利息而言，對被告並無不利，自應准許
    。是本件原告之訴為有理由，爰判決如主文第1項所示。
七、原告陳明願供擔保聲請宣告假執行，核無不合，爰依民事訴
    訟法第390條第2項之規定，酌定相當之擔保金額，予以准許
    ；並依同法第392條第2項之規定，依被告聲請宣告被告預供
    擔保得免為假執行。
八、本件事證已臻明確，兩造其餘攻擊防禦方法及證據，經本院
    斟酌後，對於判決之結果不生影響，故不再逐一論列，併此
    敘明。
九、訴訟費用負擔之依據：民事訴訟法第78條。　　
中　　華　　民　　國　　111 　年　　11　　月　　 4　　日
                  民事第二庭  法　官　李立青
以上正本係照原本作成。
如不服本判決，應於送達後20日內，向本院提出上訴狀並表明上
訴理由，如於本判決宣示後送達前提起上訴者，應於判決送達後
20日內補提上訴理由書（均須按他造當事人之人數附繕本並繳納
上訴裁判費）。
如委任律師提起上訴者，亦應一併繳納上訴審裁判費。
中　　華　　民　　國　　111 　年　　11　　月　　7 　　日
                              書記官  林政良